臺灣臺北地方法院民事判決　　　　　　　96年度勞訴字第13號
原　　　告　丙○○
被　　　告　行政院國軍退除役官兵輔導委員會
法定代理人　乙○○
上列當事人間確認僱傭關係存在等事件，本院一部判決如下：
    主  文
原告之訴駁回。
訴訟費用由原告負擔。
    事實及理由
一、按第168條至第172條及前條所定之承受訴訟人，於得為承受
    時，應即為承受之聲明。又當事人不聲明承受訴訟時，法院
    亦得依職權，以裁定命其續行訴訟，民事訴訟法第175條、
    第178條分別定有明文。查本件原告起訴時，被告行政院國
    軍退除役官兵輔導委員會（下稱退輔會）之法定代理人為高
    華柱，原告嗣於民國（下同）96年2月26日陳報被告退輔會
    之法定代理人已於96年2月9日變更為乙○○，惟未據兩造聲
    明承受訴訟。爰依前揭規定，裁定由乙○○承受本件訴訟，
    合先敘明。
二、次按訴狀送達後，原告不得將原訴變更或追加他訴。但請求
    之基礎事實同一者，或不甚礙被告之防禦及訴訟之終結者，
    不在此限，民事訴訟法第255條第1項第2款、第7款分別定有
    明文。本件原告起訴時聲明係：(1)原告與被告間僱傭關係自
    民國（下同）94年9月1日起至判決日止存在。(2)被告應補發
    原告薪資及保退保衍生之權益損失，薪資部分按年息5%計算
    之遲延利息。(3)兩造契約終止，被告應給付原告資遣費。嗣
    於96年3月8日追加請求被告給付勞保新制退休金提撥給付，
    並聲明：(1)原告與被告僱傭關係自94年9月1日起至判決之日
    止存在。(2)被告應給付原告1,081,600元及自起訴日之起至
    清償日止按年息5%加計遲延利息。核與首揭規定相符，應予
    准許，併此敘明。
三、原告起訴主張：伊自94年1月15日起受僱於被告行政院國軍
    退除役官兵輔導委員會（下稱退輔會）所轄之被告行政院國
    軍退除役官兵輔導委員會福壽山農場（按：另裁定移送臺灣
    台中地方法院，下稱福壽山農場），擔任旅遊部門之業務員
    ，嗣因不明決策，被告福壽山農場旅遊部副理丁○承前朱中
    立場長交辦，於94年8月15日通知原告自94年9月1日起不再
    繼續僱用，並要求原告辦理離職手續。雖經申訴，然被告仍
    片面以勞動基準法（下稱勞基法）最低標準辦理資遣。惟被
    告福壽山農場並無勞基法第11條所指「歇業、虧損或業務緊
    縮」之情，被告福壽山農場片面終止兩造間不定期勞動契約
    業以違反勞基法，且拒絕原告繼續工作，依民法第487條之
    規定，原告無須補服勞務仍得請求報酬。又被告已損害原告
    之工作權，屬勞基法第14條第1項第6款所定「雇主違反勞動
    契約或勞工法令，致有損害勞工權益之虞者」，原告自可訴
    請判准終止兩造間之僱傭關係，並依勞基法第14條第4項之
    規定請求資遣費。
    又被告福壽山農場係被告退輔會直屬事業單位，退輔會每年
    編列公務預算投資及指導其所屬事業單位，原告曾以前揭事
    由向退輔會申訴，然申訴未果，僅得提起本訴請求司法救濟
    ，並請求被告給付如下述之金額：
    (1)薪資補發：原告平均月薪為29,000元，自94年9月1日起至
      96 年5月31日止共21個月，並加計95年度、96年度各1.5
      個月之年終獎金，共696,000元。
    (2)退保補償：應以投保薪資乘以未投保月數，再乘以基數2
      倍計算。而原告每月參加勞保之投保薪資26,400元，乘以
      4個基數，計為105,600元。
    (3)勞保新制退休金提撥給付部分：每月提撥金額應為1,584
      元（計算式：26,400元×6%），23個月即為36,432元。
    (4)資遣費：自94年1月15日起至96年5月31日止，被告應給付
      2. 4個月資遣費，然本件被告有過失責任，應比照行政院
      人事行政局90年5月14日「行政機關專案精簡裁減要點處
      理原則」及「事業機構專案精簡裁減要點處理原則」加發
      6個月基數之慰問金，則原告得請求資遣費為243,600元（
      計算式：29,000元×8.4個月）。
    並聲明：(1)原告與被告僱傭關係自94年9月1日起至判決之日
    止存在。(2)被告應給付原告1,081,600元及自起訴日之起至
    清償日止按年息5%加計遲延利息。
四、被告退輔會則以：被告福壽山農場係屬盈虧自負之獨立經營
    單位，原告係由被告福壽山農場僱用，薪資亦由被告福壽山
    農場發給，與被告退輔會無關，被告退輔會並非原告之雇主
    等語，以資抗辯。並聲明：原告之訴駁回。
五、本件原告主張其自94年1月15日起受僱於被告福壽山農場，
    擔任旅遊部門之業務員，嗣於94年8月15日被通知自94年9月
    1日起不再繼續僱用等情，為兩造所不爭執，應可信實。惟
    原告主張因其雇主即被告福壽山農場係屬被告退輔會轄下之
    單位，故被告退輔會亦係其僱主乙節，為被告退輔會所否認
    ，並以前揭情詞置辯，是本件之爭點，即在於兩造間有無僱
    傭關係。
(一)按勞工：謂受雇主僱用從事工作獲致工資者。雇主：謂僱用
    勞工之事業主、事業經營之負責人或代表事業主處理有關勞
    工事務之人，勞基法第2條第1款、第2款分別定有明文。是
    勞動基準法所規定之勞動契約，係指當事人之一方，在從屬
    於他方之關係下，提供職業上之勞動力，而由他方給付報酬
    之契約（最高法院89年度台上字第1620號判決意旨參照）。
(二)復按行政院國軍退除役官兵輔導委員會組織條例第16條規定
    ：「本會因業務需要，得設各種附屬事業機構；其組織由會
    擬訂，報請行政院核定之。」被告退輔會依此規定，發布「
    行政院國軍退除役官兵輔導委員會農場組織規程」，並據以
    於於各地區設置農場，掌理榮民農業產銷技術輔導及直營農
    業生產事項、觀光遊憩、休閒農業及行政等事項；農場並有
    獨立編制，得於編制員額內調配人力，且設有會計室依法辦
    理歲計、會計及統計事項，此觀行政院國軍退除役官兵輔導
    委員會農場組織規程第1條、第2條、第5條至第8條、第10條
    及「行政院國軍退除役官兵輔導委員會農場編制表」自明。
    是行政院國軍退除役官兵輔導委員會福壽山農場屬政府機關
    ，並得單獨對外為有效法律行為，而非僅為退輔會之內部下
    轄單位耳。
(三)經查，本件原告業於起訴狀自承其係受被告福壽山農場雇用
    及解僱（見本院卷第10頁背面、本院簡易庭卷第2頁），並
    於本院96年3月1日準備程序中自陳：「（問：那受僱時是如
    何談的？）前任朱場長，看我過去的資歷就僱用我。」、「
    他（按朱場長）在我走之後就退休了。他在任時我有口頭申
    訴，但是被朱場長口頭否決。他（按朱場長）解僱我的理由
    是依據勞基法第十一條第五款說我不能勝任。」等語（見本
    院卷第10頁背面），此為被告所不爭執，並經原告聲請訊問
    之證人即退輔會第四處第一科技正甲○○於96年5月21日到
    場證稱：「（問：退輔會與各農林場是何關係？）他們是我
    們的下級機關，附屬單位。」、「（問: 例如退輔會福壽山
    農場與行政院退除役官兵退輔會有何關係？）福壽山農場是
    退輔會的下屬單位。」、「（問：福壽山農場場長之人事任
    免權是否為退輔會職權？）公務員部分在退輔會，依據公務
    人員任用卡任免，其他部分，如果是農場其他部分包括約聘
    僱，這是各場場長權責。」、「（問：福壽山農場之旅遊設
    施投資之預算是否由退輔會編列？）沒有。」、「（問: 又
    各農場得門票、房間價格、及折扣率是否由退輔會統一訂定
    ？）不是，是他們自定的。」、「（問: 各農場的年度行銷
    計畫及營運報表是否均須陳報退輔會？）我們是幫忙各農場
    行銷。」、「（問：關於前面指導原則中，業務員是擔任什
    麼工作？）這部分由農場訂立的，它非屬於公務員部分，他
    們依據管理要點去訂立執行。」、「（問：只要非公務員部
    分，都是農場自理，與退輔會無關嗎？）是的。」、「（問
    ：福壽山農場是否解僱非公務員的員工也是場長的權責？）
    是的。」等語（見本院卷第29頁至第30頁）可考。
(四)據上所述，被告福壽山農場固屬被告退輔會之下級機關，然
    被告福壽山農場得對外獨立為有效之法律行為，非僅為被告
    退輔會之內部下轄單位，並有一般非公務員之人事任免權，
    而原告復自承其非公務員（見本院卷第31頁），係由被告福
    壽山農場前任朱場長所決定僱用，原告亦服務於被告福壽山
    農場，對被告福壽山農場提供勞務，受被告福壽山農場監督
    、指揮，並由被告福壽山農場發給薪資，則原告之雇主應為
    被告福壽山農場，而非被告退輔會。是認本件勞動契約應僅
    存在於原告與被告福壽山農場間，核與被告退輔會無涉，被
    告退輔會並非系爭勞動契約之當事人，亦非原告之雇主。從
    而，原告訴請確認其與被告退輔會之僱傭關係自94年9月1日
    起至判決之日止存在，並請求被告退輔會給付薪資、退保補
    償、勞保新制退休金提撥給付、資遣費計1,081,600元及其
    利息，在法律上即屬顯無理由，不應准許。
六、原告雖又主張被告退輔會定有「各遊憩經營管理要點指導原
    則」，福壽山農場場長職缺係屬退輔會，該場長任免權來自
    被告退輔會、農場投資來自退輔會、農場營運計劃需呈報退
    輔會云云。然查，被告退輔會為被告福壽山農場之上級機關
    ，已如前述，則被告退輔會本於上級機關職權頒布行政規則
    ，事屬當然，並不因此成為告之雇主，亦不影響系爭勞動契
    約僅存在原告與被告福壽山農場間之認定。至原告另主張被
    告福壽山農場前場長朱場長告知伊離職原因為「退輔會有意
    見」云云，惟未見原告舉證以實其說，即難憑採。況縱若屬
    實，充其量亦僅關乎被告福壽山農場解僱原告之事由，是否
    合法有據，亦難憑此遽認被告退輔會對原告有實質之指揮監
    督關係，或兩造間有從屬性存在。致原告又主張福壽山農場
    可能併入武陵農場、或委外經營，將致其債權執行有問題云
    云。惟查，此所涉及者為機關合併或裁減後，其權利義務移
    轉、歸屬之法律問題，縱被告福壽山農場日後有合併或委外
    經營之情，原告自得依相關規定而為請求，亦不得執此即主
    張被告退輔會為其雇主。是原告以前揭事由主張被告退輔會
    為其雇主云云，洵屬無據。
七、據上所述，本件被告退輔會並非原告之雇主，亦非系爭勞動
    契約之當事人。從而，本件原告主張被告退輔同為其雇主，
    並請求確認伊與被告退輔會間勞動契約存在，另請求被告退
    輔會給付薪資、退保補償、勞保新制退休金提撥給付及資遣
    費，在法律上顯無理由，爰不經言詞辯論，逕以判決駁回之
    。
八、本件之事實及法律關係已臻明確，兩造之其餘主張陳述及攻
    擊防禦方法，對判決之結果無影響，爰不一一加以論述，附
    此敘明。
九、結論：原告之訴為無理由，依民事訴訟法第249條第2項、第
    78 條，判決如主文。
中　　華　　民　　國　　96　　年　　6　　月　　28　　日
                     勞工法庭    法　官　林振芳
以上正本係照原本作成
如對本判決上訴，須於判決送達後20日內向本院提出上訴狀
中　　華　　民　　國　　96　　年　　6　　月　　28 　　日
                     　　　　　　書記官　李淑芬
